【裁判字號】    92,訴,3207
【裁判日期】    921020
【裁判案由】    履行合約
【裁判全文】
臺灣臺北地方法院民事判決                        九十二年度訴字第三二０七號
    原      告  建台水泥股份有限公司
    法定代理人  劉大貝
    訴訟代理人  乙○○
    被      告  台灣西雅圖極品咖啡股份有限公司
    法定代理人  甲○○
    訴訟代理人  吳磺慶律師
    訴訟代理人  黃世瑋律師
右當事人間履行合約事件，本院於民國九十二年十月六日辯論終結，判決如左：
    主  文
被告應給付原告新台幣壹佰拾柒萬陸仟陸佰捌拾玖元及自民國九十二年七月十二日
起至清償日止按年息百分之五計算之利息。
原告其餘之訴駁回。
訴訟費用由被告負擔。
    事  實
甲、原告方面：
一、聲明：被告應給付原告新台幣（下同）一百三十七萬六千六百八十九元及自民國
    九十年十一月三日起至清償日止按年息百分之五計算之利息。
二、陳述要領：
    （一）兩造於八十八年年八月間簽訂「專櫃合約」（下稱系爭合約），約定合約
          期間自八十八年十月二十三日起至九十年十月二十二日止計二年。雙方約
          定裝潢費用之部分由被告分期攤還，依合約第八條第三項約定，被告應按
          月分期攤還裝潢款合計新台幣三百九十八萬零三百四十元，如合約屆滿未
          再續約，未攤還部分被告應一次補足。經查被告於合約期間內，已攤還裝
          潢款新台幣二百六十萬三千六百五十一元，但在合約期滿撤櫃時，尚餘一
          百三十七萬六千六百八十九元仍未攤還，雖經原告多次向被告催討，惟被
          告皆置之不理，爰依契約關係向被告請求之。
    （二）否認被告所稱兩造間之系爭合約有以由日系大丸百貨之人員共同經營管理
          為契約內容之一部分。
乙、被告方面：
一、聲明：請求駁回原告之訴。
二、陳述要領：
    （一）對原告主張兩造簽訂專櫃合約，被告依約應攤還裝潢費用，且被告於合約
          期間內，已攤還裝潢款新台幣二百六十萬三千六百五十一元，但在合約期
          滿撤櫃時，尚餘一百三十七萬六千六百八十九元仍未攤還之事實不爭執。
    （二）惟被告當初得以進入原告提供之地點設櫃，係看上日系大丸百貨之專業經
          營團隊，嗣後原告片面終止與大丸百貨之合作，系爭合約所在之百貨欠缺
          專業管理，致被告營業額遽降超過新台幣三百萬元，原告顯已構成不完全
          給付，爰以該損害與原告之請求主張抵銷。
    理  由
一、查兩造於八十八年年八月間簽訂系爭合約，約定合約期間自八十八年十月二十三
    日起至九十年十月二十二日止計二年。雙方並約定裝潢費用之部分由被告分期攤
    還，依合約第八條第三項約定，被告應按月分期攤還裝潢款合計新台幣三百九十
    八萬零三百四十元，如合約屆滿未再續約，未攤還部分被告應一次補足，以及被
    告在合約期滿撤櫃時，尚餘一百三十七萬六千六百八十九元仍未攤還之事實，業
    據原告提出契約書為證，復為被告所不爭執，自堪信為真實。
二、至被告抗辯稱：被告當初得以進入原告提供之地點設櫃，係看上日系大丸百貨之
    專業經營團隊，嗣後原告片面終止與大丸百貨之合作，致系爭合約所在之百貨欠
    缺專業管理，被告營業額遽降超過新台幣三百萬元，原告顯已構成不完全給付云
    云，然而原告否認被告所稱兩造間之系爭合約有以由日系大丸百貨之人員經營管
    理為契約內容之一部分，是本件之爭點厥為日商大丸百貨經營團隊之參與，是否
    為兩造合約內容之一部分？
三、按當事人於選取百貨專櫃進駐而締結合約時，所最主要考慮者，應為該百貨之設
    置地點以及專櫃位置，此為契約必要之點，至於百貨之經營風格、經營方式以及
    由何人經營等非屬契約必要之點，而僅構成當事人決定是否締約之特殊動機時，
    除非當事人於締約時明白表明該動機，並將之構成合意內容，始能認為屬於合約
    內容之一部分。否則尚難理所當然地認為當事人於締約時內心之動機、評估內容
    為合約之一部分。
四、本件原告否認兩造間之系爭合約有以由日系大丸百貨之人員經營管理為契約內容
    之一部分，是被告自應就其主張兩造間確有以日系大丸百貨之人員經營管理為契
    約內容之事實負舉證之責。雖被告就該等事實提出一些財經新聞為證，然而該等
    財經新聞內容僅提及原告擬就系爭合約所在之百貨經營之方向及方式，該內容固
    可能啟動被告至系爭合約所在百貨設櫃之動機，但是如前所述，在被告明確表明
    其決定設櫃之動機並將之訂入兩造之契約前，該等動機並無法構成契約內容之一
    部，是被告抗辯原告為不完全給付，致被告受有損害，並以該等損害與原告之請
    求主張抵銷云云，於法尚有未合，被告所辯並無理由。
五、次按給付無確定期限者，債務人於債權人得請求給付時，經其催告而未為給付，
    自受催告時起，負遲延責任，其經債權人起訴而送達訴狀，與催告有同一之效力
    ，民法第二百二十九條第二項訂有明文，又應付利息之債務，其利率未經約定，
    亦無法律可據者，週年利率為百分之五，民法第二百零三條亦定有明文。查本件
    係被告於合約期滿撤櫃所應負之裝潢費用，此係屬無確定期限之債務，雖原告提
    出相關催告之存證信函，但並未提出回執確切證明被告是否有收到以及於何時日
    收到該催告函，揆諸前揭規定，本院認原告遲延利息之請求仍僅得自起訴狀繕本
    千六百八十九元及自起訴狀繕本送達之翌日即民國九十二年七月十二日起至清償
    日止，按年息百分之五計算之法定遲延利息，為有理由，應予准許，逾此部分為
    無理由，應予駁回。
六、本件之事實及法律關係已臻明確，兩造之其餘主張陳述及攻擊防禦方法，對判決
    之結果無影響，爰不一一加以論述，附此敘明。
七、結論：原告之訴為一部有理由，一部無理由，依民事訴訟法第七十九條但書判決
    如主文。
中      華      民      國    九十二    年     十       月     二十     日
                             民事第二庭  法  官    朱漢寶
右為正本係照原本作成。
如對本判決上訴，須於判決送達後廿日內向本院提出上訴狀。
中      華      民      國    九十二    年      十      月    二十    日
                                          書記官    劉碧輝


司法院資訊處製作；財團法人民間司法改革基金會備份。
